【裁判字號】    97,簡上,270
【裁判日期】    980610
【裁判案由】    清償債務
【裁判全文】
臺灣板橋地方法院民事判決             97年度簡上字第270號
上  訴  人  甲○○
訴訟代理人  戊○○
被上訴人    乙  ○
            丙○○
            丁○○
共      同
訴訟代理人  己○○
上列當事人間請求清償債務事件，上訴人對於中華民國97年9 月
23日本院板橋簡易庭97年度板簡字第2341號第一審判決提起上訴
，經本院於98年5月20日言詞辯論終結，判決如下：
    主  文
原判決關於駁回上訴人後開第二項之訴部分，及該部分假執行之
聲請，並訴訟費用之裁判廢棄。
被上訴人乙○應給付上訴人新臺幣肆拾萬元，及自民國九十七年
六月三日起至清償日止，按年息百分之五計算之利息。
其餘上訴駁回。
第一、二審訴訟費用由被上訴人乙○負擔。
    事實及理由
一、程序方面：按於簡易訴訟之第二審程序為訴之變更或追加，
    非經他造同意，不得為之。但請求之基礎事實同一者，不在
    此限，民事訴訟法第255 條第1 項第2 款、第446 條第1項
    前段、第436 之1 條第3 項定有明文。本件上訴人於原審係
    依侵權行為法律關係請求被上訴人連帶賠償新臺幣（下同）
    40萬元及利息，原審判決上訴人敗訴，上訴人提起上訴後，
    於本院民國98年4 月9 日準備程序當庭變更主張依借貸之法
    律關係請求，經核上訴人變更之訴與原訴均係主張被上訴人
    乙○與其配偶陳賢陞（已歿）以借貸為名，由上訴人乙○簽
    發支票交付上訴人，使上訴人交付40萬元，原請求與變更之
    訴主張之基礎事實同一，主要爭點有共同性，上訴人為訴之
    變更，應予准許。嗣上訴人於98年5 月13日又具狀追加依合
    會關係另請求被上訴人給付24萬元，經核追加之訴原因事實
    為合會關係，與原訴係主張被上訴人以借貸為名向上訴人詐
    取金錢之事實顯然不同，且被上訴人於本院98年5 月20日言
    詞辯論期日當庭表示不同意上訴人訴之追加，是上訴人另追
    加依合會關係請求被上訴人給付會款24萬元部分，不應准許
    ，先予敘明。
二、本件上訴人起訴主張：被上訴人乙○與其配偶陳賢陞（已歿
    ）於87年7 月間共同向原告借款40萬元，並交付由被上訴人
    乙○所簽發，發票日為87年10月20日，以台灣中小企業銀行
    板橋分行為付款人，票號AN0000000 號，面額40萬元之支票
    1 紙為擔保，然所交付之支票未獲付款，被上訴人乙○舉家
    逃逸不知去向，上開借款迄今未獲清償。查陳賢陞已於95年
    6 月7 日死亡，其債務應由其子女即被上訴人丙○○、丁○
    ○共同繼承，為此依借貸及繼承之法律關係提起本件訴訟，
    請求被上訴人應連帶給付上訴人40萬元，及自起訴狀繕本送
    達翌日起至清償日止，按週年利率百分之5 計算之利息。原
    審判決駁回上訴人之訴及其假執行之聲請，上訴人不服提起
    上訴，並聲明：(一)原判決廢棄。(二)被上訴人應連帶給付上訴
    人40萬元，及自起訴狀繕本送達翌日起至清償日止，按年息
    百分之5 計算之利息。
三、被上訴人則以：上開40萬元款項係被上訴人乙○個人向上訴
    人借的，否認陳賢陞為共同借款人等語，資為抗辯。並聲明
    ：請求駁回上訴。
四、得心證之理由：
（一）上訴人主張被上訴人乙○於87年7 月間向上訴人借款40萬
      迄未清償之事實，為被上訴人乙○所自認，自堪信為真實
      。惟上訴人主張被上訴人乙○之配偶陳賢陞為共同借款人
      之事實，為被上訴人所否認，上訴人就此復未舉證以實其
      說，此部分主張，即非可採。
（二）從而上訴人依借貸關係請求被上訴人乙○清償借款40 萬
      元及自起訴狀繕本送達翌日即97年6 月3 日起至清償日止
      ，按年息百分之5 計算之利息，為有理由，應予准許。上
      訴人依借貸及繼承之法律關係請求被上訴人丙○○、丁○
      ○與被上訴人乙○連帶給付上開借款及利息，則無理由，
      應予駁回。原審就上開應准許部分，為上訴人敗訴之判決
      ，並駁回其假執行之聲請，尚有未洽，上訴意旨求予廢棄
      改判，為有理由，爰由本院予以廢棄改判如主文第2項所
      示。至於上訴人之請求不應准許部分，原審為上訴人敗訴
      之判決，並駁回其假執行之聲請，經核於法並無不合，上
      訴意旨求予廢棄改判，為無理由，應駁回其上訴。
五、據上論結，本件上訴為一部有理由，一部無理由，依民事訴
    訟法第436 條之1 第3 項、第450 條、第449 條第1 項、第
    79條，判決如主文。
中    華    民    國    98    年    6     月    10    日
                  民事第三庭    審判長法  官  朱耀平
                                      法  官  邱育佩
                                      法  官  許月珍
以上正本證明與原本無異
本判決不得上訴
中    華    民    國    98    年    6     月    10    日
                            書記官  劉鴻傑


司法院資訊處製作；財團法人民間司法改革基金會備份。
